【裁判字號】    89,台上,7420
【裁判日期】    891207
【裁判案由】    違反槍砲彈藥刀械管制條例等罪
【裁判全文】
最高法院刑事判決                              八十九年度台上字第七四二○號
    上訴人  台灣高等法院台南分院檢察署檢察官
    被  告  乙○○
            丙○○
            甲○○
右上訴人因被告等違反槍砲彈藥刀械管制條例等罪案件，不服台灣高等法院台南分院
中華民國八十九年三月二十二日第二審更審判決（八十九年度上更(一)字第二三號，起
訴案號：台灣台南地方法院檢察署八十七年度偵字第一○八九一、一○九九五、一二
四一○、一二五三九號），提起上訴，本院判決如左：
    主  文
原判決撤銷，發回台灣高等法院台南分院。
    理  由
本件原判決認定被告乙○○於民國八十六年八、九月間，受吳志豐（已死亡）之託，
代為保管美國 BERETTA 廠製口徑 9mm 之手槍一支及子彈十二發，因而未經許可，無
故寄藏於台南縣下營鄉○○村○○路○段一二八巷一號家中。嗣其姐夫甲○○，因工
資問題與羅忠發發生糾紛，於八十七年七月間遭羅忠發帶人毆打成傷，甲○○乃將上
情告知乙○○，乙○○則暗自攜帶前揭槍彈，並找來被告丙○○，二人共同基於重傷
害犯意之聯絡，於同年九月六日十七時三十分許，同往清心租車行租得車號Ｎ六－○
○五一號自用小客車一輛，由丙○○駕駛，相偕至羅忠發位於台南縣大內鄉石湖村石
子瀨二七一號住所附近，乙○○交給丙○○無線電通話器一具，並囑丙○○在車上等
候接應，於其呼叫時，即將車調頭至路口等待其上車。乙○○下車進入羅宅，問明羅
忠發身分後，即以槍抵住羅忠發腰部，命羅忠發偕同至巷口，並以無線電通話器告知
丙○○稱：「我出來了」，因羅忠發恐遭押走，欲趁機逃跑，然方跑數步，乙○○便
朝羅忠發腳部射擊，羅忠發應聲倒地，乙○○復朝羅忠發下身射擊，共連開八槍後，
乙○○迅即乘丙○○所駕駛之上開車輛逃逸，羅忠發則受有雙側股骨開放性骨折、左
股靜脈撕裂傷、左陰囊撕裂傷、右坐骨神經撕裂等傷害，而重傷未遂。並以公訴意旨
略以：被告甲○○因工資問題與羅忠發發生糾紛而遭毆傷，亟思報復，乃告知其妻弟
乙○○，由乙○○找來丙○○，並於八十七年八月中旬某日晚上，由甲○○帶同前往
羅忠發上開住宅附近勘查地形，又於九月六日十七時三十分許，向清心租車行電洽租
車，再由乙○○與丙○○前往租得自用小客車一部後驅車逕至羅忠發上開住所附近，
由乙○○持槍進入強押羅忠發至巷口，因羅忠發欲逃跑，乃開槍朝羅忠發腳部及其下
身射擊，因認甲○○亦涉犯槍砲彈藥刀械管制條例第七條第四項、第十二條第四項及
刑法第二百七十七條第一項之罪嫌云云，但經審理結果，認為不能證明甲○○犯罪。
因而撤銷第一審關於乙○○、丙○○部分之判決，改判論處乙○○未經許可寄藏手槍
及乙○○、丙○○共同使人受重傷未遂罪刑，並維持第一審諭知甲○○無罪之判決，
駁回檢察官此部分在第二審之上訴，固非無見。
惟查：(一)、起訴之犯罪事實已敘明乙○○持槍進入羅忠發住宅後，以槍抵住其腰部，
將羅忠發押至巷口，再以無線電聯絡丙○○前來接應，羅忠發恐遭押走欲逃跑，遂為
乙○○持槍射擊倒地；則乙○○、丙○○以非法方法剝奪羅忠發行動自由部分，亦在
起訴之範圍內，且公訴意旨係認渠等與甲○○間有犯意聯絡、行為分擔，均為共同正
犯。原判決對被告等三人此部分犯行均恝置不論，自有已受請求之事項未予判決之違
法。(二)、羅忠發於原審調查時，已供明其「左大腿現殘廢」（見更(一)卷第四七頁反面
），復提出診斷證明書證明其因雙股骨骨折併右坐骨神經損傷，現因右下肢功能障礙
，仍在復健治療。原判決未說明羅忠發之右下肢機能是否仍未完全喪失其效用，遽認
其尚未達重傷害之程度，亦有應於審判期日調查之證據而未予調查及判決不備理由之
違法。檢察官上訴意旨指摘原判決違背法令，非無理由，應認仍有發回更審之原因。
至原判決不另諭知無罪之丙○○違反槍砲彈藥刀械管制條例部分，基於審判不可分原
則，應併予發回。又就起訴之傷害部分，如未經合法告訴，則經審理結果縱認某一被
告不構成該部分犯罪，亦應為不受理之程序判決，本院前次發回意旨已予指明，併應
注意及之。
據上論結，應依刑事訴訟法第三百九十七條、第四百零一條，判決如主文。
中      華      民      國    八十九    年     十二     月      七      日
                              最高法院刑事第十一庭
                                  審判長法官  陳  炳  煌
                                        法官  陳  正  庸
                                        法官  陳  世  雄
                                        法官  吳  信  銘
                                        法官  徐  文  亮
      右正本證明與原本無異
                                              書  記  官
中      華      民      國    八十九    年     十二     月     十三     日


司法院資訊處製作；財團法人民間司法改革基金會備份。
